最高法院刑事判決　　　　　　　　　　　　　　　九十一年度台上字第五四一九號
　　上　訴　人　甲○○
右上訴人因偽造文書案件，不服台灣高等法院台中分院中華民國八十八年八月三十一
日第二審判決（八十六年度上訴字第一六六九號，起訴案號：台灣台中地方法院檢察
署八十五年度偵字第二０一二九號），提起上訴，本院判決如左：
    主  文
上訴駁回。
    理  由
按刑事訴訟法第三百七十七條規定，上訴於第三審法院，非以判決違背法令為理由，
不得為之。是提起第三審上訴，應以原判決違背法令為理由，係屬法定要件。如果上
訴理由狀並未依據卷內訴訟資料，具體指摘原判決不適用何種法則或如何適用不當，
或所指摘原判決違法情事，顯與法律規定得為第三審上訴理由之違法情形，不相適合
時，均應認其上訴為違背法律上之程式，予以駁回。本件原判決認定上訴人甲○○有
其事實欄所載之犯行，已詳述其所憑之證據及認定之理由。對於上訴人所為經警誘導
威迫，且恐連累診所醫師及其他行政人員，始於警詢中自白，案發期間伊在台中縣大
里市籌設另一家長春中醫診所，本案非伊所為等語之辯解，認係空言飾詞，不足採信
，亦依調查所得之證據資料詳加指駁及說明。因而撤銷第一審之科刑判決，依牽連關
係從一重改論處上訴人連續偽造私文書罪刑（累犯，處有期徒刑十月）。上訴人對於
偽造私文書部分，上訴意旨略謂：證人徐秀媛、廖文菊均結證，案發期間診所之行政
業務由廖文菊負責，上訴人在籌劃新診所等語，與上訴人所辯相符，原判決僅以其等
與上訴人有僱傭、親屬關係即予摒棄不採，有違證據法則。又其等亦證述，病歷表上
醫師之印章經醫師授權由其等蓋用，且案發四個月期間十餘位泰勞多次應診，蓋章時
醫師均在場，至少有默示同意，醫師林南祥、陳維樑稱不知情，何能置信，原審對上
訴人否認犯罪之辯解未予詳查，顯然違法。且對上訴人聲請傳喚新診所工人陳添福、
林森瑞，及所提出之新診所房屋租約書、開業執照等證物，未予調查，亦未說明不予
調查之理由，有應調查之證據未予調查及判決理由不備之違法云云。惟查：本件原判
決係以證人謝淑惠於中央健康保險局中區分局業務訪問及警詢中供證，原判決附表所
示之泰籍勞工均未至長春中醫診所看診，係其持健保卡至該診所蓋章，由上訴人交給
貼布；而上訴人於檢察官訊問時亦坦承上情，並於警方依檢察官指示查扣相關病歷卡
等證物時，供認其係實際負責人，負責向健保局申請費用，病歷表上醫師職章係其所
蓋，醫師均不知情；另原判決附表一所示之泰籍勞工岡妮卡等人，於中央健康保險局
中區分局業務訪問中均表示未至上開診所看病；證人醫師陳維樑、林南祥於原審均否
認曾為該些泰籍勞工看病；並有偽造之病歷表等在卷可稽，於理由內敘明認定上訴人
有連續偽造病歷表之犯行所憑之證據。並就證人徐秀媛、廖文菊在原審所稱，案發當
時上訴人在籌設新診所，行政業務由廖文菊負責，且醫師職章係其等在醫師授權所蓋
用之證言，與上開證據資料不符，並參酌分別係上訴人之受僱人及配偶，乃刻意故為
迴護上訴人之詞，不足以採納，於理由內詳加說明，並非僅以該二證人與上訴人有僱
傭及配偶關係，即予摒棄不採。其採證認事，從形式上觀察，並無違背證據法則情事
。上訴意旨，對原審就徐秀媛、廖文菊之證言，本於證據取捨之職權行使，憑個人主
觀意見任意指為違背證據法則，自非適法。至上訴人聲請傳喚之證人陳添福、林森瑞
，及所提出之新診所房屋租約書、開業執照等證物，顯不足以推翻原判決依據上開卷
證所為上訴人有連續偽造病歷表之認定，自非屬於應於審判期日調查證據之範疇，原
審未為此部分無益之調查，尚無違法之可言，原判決雖未於理由欄特加說明無調查必
要之理由，但此單純訴訟程序上之瑕疵，對判決本旨不生影響，亦非合法之第三審上
訴理由。上訴人此部分之上訴，為違背法律上之程式，應予駁回。至其餘上訴意旨，
無非係對牽連所犯之詐欺取財及行使業務登載不實文書部分而為指摘，各該部分原判
決係分別依刑法第二百十六條、第二百十五條及同法第三百三十九條第一項論處，經
核分屬刑事訴訟法第三百七十六條第一款與第四款不得上訴第三審之案件，與之牽連
所犯上揭偽造私文書之重罪部分，上訴既不合法，自無從就上開輕罪部分依審判不可
分之原則併為實體上審判，此二部分既經第二審判決，自不得上訴於第三審法院，上
訴人就該二部分一併提起上訴，顯非適法，亦應予駁回。
據上論結，應依刑事訴訟法第三百九十五條前段，判決如主文。
中      華      民      國    九十一    年      九      月    二十六    日
                              最高法院刑事第十二庭
                                  審判長法官  張  淳  淙
                                        法官  謝  俊  雄
                                        法官  蘇  振  堂
                                        法官  張  春  福
                                        法官  呂  丹  玉
      右正本證明與原本無異
                                              書  記  官
中      華      民      國    九十一    年      十      月      三      日
